最高法院刑事判決　　　　　　　　　　　　　　　八十七年度台上字第四一○九號
　　上訴人　台灣高等法院花蓮分院檢察署檢察官
　　被　告　甲○○
右上訴人因被告違反稅捐稽征法案件，不服台灣高等法院花蓮分院中華民國八十六年
一月二十二日第二審更審判決（八十五年度上更(一)字第一一號，起訴案號：台灣花蓮
地方法院檢察署八十二年度偵字第四八五號等案號），提起上訴，本院判決如左：
    主  文
原判決撤銷，發回台灣高等法院花蓮分院。
    理  由
本件原判決以第一審檢察官公訴意旨略稱，被告甲○○係聯統營造股份有限公司（以
下簡稱聯統公司）負責人，為從事業務之人。明知夏文賢、陳應、張登連、陳環源於
民國八十年、八十一年間並未在該公司任職支薪。竟基於逃漏稅捐之概括犯意，於八
十一年五月十三日向花蓮縣稅捐稽徵處申報該公司八十年度營利事業所得稅時，虛報
夏文賢、陳應分別於八十年一月至十二月間向聯統公司支領薪資各新台幣（下同）十
二萬元。嗣於八十二年四月間向財政部台灣省國稅局花蓮縣分局（以下稱國稅局花蓮
分局）申報該公司八十一年度營利事業所得稅時，虛報張連登、陳環源分別於八十一
年一月至十二月間向聯統公司支領薪資二十萬元、二十二萬八千元。並登載其於業務
上所作成之各項所得稅扣繳及免扣繳憑單後，持以分別向花蓮縣稅捐稽徵處、國稅局
花蓮分局申報八十年度、八十一年度營利事業所得稅申請核課，持以行使。足以生損
害於夏文賢、陳應、張登連、陳環源之權利，以及各該稅捐稽徵營利事業所得稅核課
之正確性，並連續逃漏八十年度及八十一年度營利事業所得稅稅額。因認被告犯有稅
捐稽徵法第四十七條第一款、第四十一條之逃漏稅捐，及刑法第二百十六條、第二百
十五條之偽造文書等罪嫌等情。惟經審理結果，認為不能證明被告犯罪，乃維持第一
審諭知被告無罪之判決，駁回檢察官在第二審之上訴。固非無見。
惟查，(一)、原審認定被告犯罪不能證明，主要係以檢舉人夏文賢、陳應之工頭為楊水
利；張登連之工頭為陳桐松；陳環源之工頭為林森島，而楊水利、陳桐松、林森島均
證陳確有承包聯統公司工程，並有轉發工資與檢舉人等情。核與證人即被告之妻張麗
英證述情節相符。足證被告所負責經營之聯統公司已給付工資與工頭楊水利等人轉發
，並無虛報工資等情，為主要論據。但楊水利、陳桐松、林森島所稱是否真實﹖其三
人究竟於何時、何地承包聯統公司之工程﹖此與該三人證詞之憑信力如何有關，乃原
審未詳細調查，並於判決理由中論列，尚嫌未盡調查能事。(二)、證人夏文賢於八十一
年間向財政部高雄市國稅局提出檢舉時，供稱伊於七十九年底退伍後，賦閑在家，迄
八十年五月四日應徵至高雄市○○○路南誠實業股份有限公司服務迄今等語，並提出
南誠公司服務證明書、及其催告聯統公司解決虛報事宜之郵局存證函各一件為證（見
八十二年度偵字第一九四號卷第三至六頁）。且聯統公司總經理張麗英亦承認該夏文
賢於八十年間並未在該公司工作（見同上卷第二十頁），足證夏某所言非虛，則上述
楊水利之證詞即有可疑。至於楊水利於審理中雖提出夏文賢出具之承諾書（見同上卷
第二十二頁），載明夏某承認於八十年間向楊水利領取工資十萬元等情，以為證明。
此不惟與聯統公司開立之扣繳憑單（見同上卷第五頁背面）記載夏某領取工資十二萬
元一節不符；且該承諾書為私文書，究否真正，又未傳訊夏某到庭查證，乃原審即執
此逕認楊水利確有僱用夏文賢做工，而向不知情之聯統公司領取工資云云（見原判決
理由第三段），所為認定顯與證據法則相違，自屬疏誤。(三)、證人陳環源證述伊於八
十一年一至六月間追隨工頭洪曜琛（其地址見八十二年度偵字第九○五號卷第十九頁
工資表）在台北市○○○路捷運工程等工地工作，並未在聯統公司工作等詞（見同上
卷第十二、十五頁），並提出其工資表、薪資扣繳憑單等文書為證（見同上卷第十七
至三十頁）。如果所供不虛，則卷附陳環源所出具之承諾書（見八十三年度上訴字第
二九二號卷第五十五頁）記載陳環源於八十一年一月至二月份止向林森島領取工資二
萬二千八百元一節，即有矛盾不實。惟原審就此未傳訊洪曜琛到庭查證，以釐清疑點
，即逕認陳環源確有為聯統公司工作云云（見原判決理由第五段），亦屬未盡調查能
事。檢察官上訴意旨，指摘原判決不當，非無理由，應認仍有撤銷發回更審之原因。
據上論結，應依刑事訴訟法第三百九十七條、第四百零一條，判決如主文。
中      華      民      國    八十七    年     十二     月      三      日
                              最高法院刑事第九庭
                                  審判長法官  吳  雄  銘
                                        法官  池  啟  明
                                        法官  石  木  欽
                                        法官  王  憲  義
                                        法官  陳  世  雄
      右正本證明與原本無異
                                              書  記  官
中      華      民      國    八十七    年     十二     月      八      日
